【裁判字號】    99,易,2259
【裁判日期】    990812
【裁判案由】    侵占
【裁判全文】
臺灣臺中地方法院刑事判決              99年度易字第2259號
公  訴  人  臺灣臺中地方法院檢察署檢察官
被      告  甲○○原名馬聖為.
上列被告因侵占案件，經檢察官提起公訴（99年度偵字第7780號
），被告於準備程序就被訴事實為有罪之陳述，本院合議庭裁定
由受命法官獨任進行簡式審判程序，並予判決如下：
    主    文
甲○○意圖為自己不法之所有，以詐術使人將本人之物交付，處
拘役拾日，如易科罰金，以新臺幣壹仟元折算壹日。緩刑貳年
。
    犯罪事實
一、甲○○（原名馬聖為）前未曾因故意犯罪受有期徒刑以上刑
    之宣告，素行尚佳，其與乙○○（原名張宏瑋）之胞姐張采
    妮原為男女朋友，於民國九十九年二月間分手後，雙方仍存
    有些許之金錢財務糾紛。乙○○於九十九年二月二十二日二
    十一時許，將其所有置放在張采妮住處之黑色桌上型電腦主
    機取去，並送至洪道南所經營位在臺中市○○區○○街二七
    號之「淞宏電腦快修中心」維修。甲○○得知此訊息後，竟
    於九十九年二月二十三日十六時許，前往上揭「淞宏電腦快
    修中心」，旋意圖為自己不法之所有，利用洪道南未能詳加
    辨識確認系爭黑色桌上型電腦主機所有權真正歸屬之狀態，
    主動傳遞與事實不符之訊息，向洪道南訛稱：該部電腦主機
    原即係其所有云云，使洪道南陷於錯誤，任令甲○○將系爭
    黑色桌上型電腦主機取走而為交付。嗣經洪道南聯繫乙○○
    後，得悉受騙，乃報警處理，由警進而循線查悉上情。
二、案經乙○○訴由臺中市警察局第五分局報請臺灣臺中地方法
    院檢察署檢察官偵查起訴。
    理    由
一、上開犯罪事實，業據被告甲○○於本院訊問時供認不諱，核
    與告訴人乙○○與證人即「淞宏電腦快修中心」負責人洪道
    南先後於警詢及偵查中所指訴與證述之情節皆大致相符（見
    偵查卷第10頁至第16頁、第17頁至第21頁、第42頁至第43頁
    、第49頁），並有「淞宏電腦快修中心」送修單、告訴人所
    提證明系爭黑色桌上型電腦主機為其所購買之「宏晉科技、
    宏福電腦」訂購（估價）單、阿坡羅科技有限公司銷貨單等
    件附卷可憑（見偵查卷第28頁至第30頁），足見被告所為上
    開自白確與客觀事實相符，堪予採信。準此，本件事證業臻
    明確，被告之犯行洵堪認定。
二、本件被告甲○○自證人洪道南處取走系爭黑色桌上型電腦主
    機當時，其已明知該部電腦主機並非其所有，卻仍基於取得
    他人之物而違法地占為己有之不法意圖，欲使自己具有類似
    所有人之地位，將其所獲之物充當自己所有之財產，且利用
    該物之經濟價值；而系爭電腦主機既係由告訴人乙○○持往
    「淞宏電腦快修中心」送修，系爭電腦主機之所有權人即告
    訴人與「淞宏電腦快修中心」負責人即證人洪道南間即成立
    一種類似於民法之寄託關係（民法第五百八十九條第一項參
    照），此時證人洪道南與告訴人間就第三人而言，即立於同
    等之立場，在託管期間，證人洪道南對系爭電腦主機之管理
    、處分行為，應形同於物主即告訴人之於自己之電腦主機。
    被告利用證人洪道南未能詳加辨識確認系爭電腦主機所有權
    真正歸屬之狀態，主動宣稱傳遞與事實不符之訊息，向證人
    洪道南訛稱系爭電腦主機原即係其所有，使證人洪道南陷於
    錯誤，任令被告將系爭電腦主機取走而為交付，此交付電腦
    主機之處分行為，即等同於物主即告訴人之交付處分，此種
    得所有權人或等同所有權人同意而取走物品之行為，因此同
    意係源於證人洪道南內在之自由意思決定，非承受心理壓力
    下而為之，此同意自屬有效，是此財產損害係由等同於告訴
    人自己處分財產之行為（證人洪道南之交付作為）而肇成，
    非由不法行為人之直接介入，是本件核被告所為，應係犯刑
    法第三百三十九條第一項之詐欺取財罪。因被告於本件對系
    爭電腦主機之不法所有意圖，並非萌發於其已就電腦主機取
    得「持有」狀態之後，起訴意旨卻認定被告所為係犯刑法第
    三百三十五條第一項之普通侵占罪，自有未洽；但公訴檢察
    官已於本院行準備程序時，當庭變更本件之起訴法條為刑法
    三百三十九條第一項之詐欺取財罪，本院並依法告知被告變
    更之罪名，其就此亦同為有罪之陳述，基於「檢察一體」之
    原則，本院自無庸贅為起訴法條之變更，應附此敘明。
三、爰審酌被告甲○○之素行，其為高中畢業（見臺中市警察局
    第五分局調查筆錄教育程度欄），智識程度雖不高，仍應端
    正品行，竟囿於貪念而詐取財物，侵害他人之財產權益；且
    其恣意行騙，亦缺乏對他人財產權應予尊重之觀念；並衡酌
    被告詐騙所用之手段尚屬平和，其於本件係緣於與告訴人乙
    ○○之胞姐張采妮，因分手後所衍生之財務糾紛，始起意詐
    取系爭桌上型電腦主機，其主觀法敵對意識並非重大，且所
    取走之電腦主機非屬十分貴重之物品，被告犯罪所肇致之具
    體損害亦非鉅大，暨被告犯後於本院終能坦承犯行，尚有悔
    悟之意之犯罪後態度等一切情狀，量處如主文所示之刑，並
    諭知易科罰金之折算標準。末查，被告前未曾因故意犯罪受
    有期徒刑以上刑之宣告，有其臺灣高等法院被告前案紀錄表
    在卷可查，被告為本件犯行固值非難；然其因一時失慮，致
    為本件犯行，依前述之犯罪情狀，被告於本件之犯罪情節尚
    未至無可原宥之程度，且被告犯後於九十九年七月二十九日
    本院行準備程序時，業與告訴人當庭以新臺幣二萬元達成和
    解，並已全數給付由告訴人收訖無訛，被告業已展現深切悔
    悟與期能以金錢賠償稍事彌補告訴人所受身心損傷之心意，
    其經此偵審程序與科刑之教訓，當能知所警惕而信無再犯之
    虞，本院因認對被告所宣告之前揭刑罰，應以暫不執行為適
    當，爰依刑法第七十四條第一項第一款規定併予諭知緩刑二
    年，用啟自新。
據上論斷，依刑事訴訟法第二百七十三條之一第一項、第二百九
十九條第一項前段，刑法第三百三十九條第一項、第四十一條第
一項前段、第七十四條第一項第一款，刑法施行法第一條之一第
一項、第二項前段，判決如主文。
本案經檢察官丙○○到庭執行職務。
中    華    民    國    99    年    8     月    12    日
                  刑事第三庭  法  官  陳思成
以上正本證明與原本無異。
如不服本判決應於收受判決後10日內向本院提出上訴書狀，並應
敘述具體理由；其未敘述上訴理由者，應於上訴期間屆滿後20日
內向本院補提理由書（均須按他造當事人之人數附繕本）「切勿
逕送上級法院」。
                              書記官  陳淑華
中    華    民    國    99    年    8     月    12    日
附錄論罪科刑法條
刑法第三百三十九條第一項
意圖為自己或第三人不法之所有，以詐術使人將本人或第三人之
物交付者，處五年以下有期徒刑、拘役或科或併科一千元以下罰
金。

司法院資訊處製作；財團法人民間司法改革基金會備份。
